【裁判字號】    89,訴,2766
【裁判日期】    891229
【裁判案由】    偽證
【裁判全文】
臺灣臺中地方法院刑事判決                        八十九年度訴字第二七六六號
    公  訴  人  臺灣臺中地方法院檢察署檢察官
    被      告  丙○○
    選任辯護人  鞠金蕾
右列被告因偽證案件，經檢察官提起公訴（八十九年度偵字第一三五九六號），本院
判決如左：
    主  文
丙○○證人，於執行審判職務之公署審判時，於案情有重要關係之事項，供前具結，
而為虛偽陳述，處有期徒刑肆月，緩刑貳年。
    事  實
一、丙○○曾任坐落臺中市○○路○段五六六之五號文心國宅社區Ａ區住戶互助委員
    會（以下簡稱文心國宅住委會）之主任委員。緣民國八十六年十月二十二日，林
    君英（所涉竊佔罪已由本院八十八年度易字第二四０五號判決確定）向臺中市政
    府承購坐落臺中文心路二段五六六之五號十二樓之三之「文心國宅」一戶（以下
    簡稱系爭房屋），並繳交定金新臺幣（下同）十萬元，惟並未繳納自備款、簽訂
    貸款及辦理交屋手續，即該戶產權仍屬臺中市政府所有，詎林女竟意圖不法之利
    益，於八十七年六月間，未經臺中市政府同意，擅將該戶原有門鎖毀損而自行更
    換新鎖，並打除內部隔間，足以生損害於臺中市政府，又將辦公桌、椅等物搬入
    於內，將之竊佔入己，嗣經人檢舉，臺中市政府乃派國宅局技士李天錫至現場查
    看，始發現上情，即通知林君英限期將佔用物品騰空，並補辦繳款簽約及交屋手
    續，惟林君英並未依限為之，乃經臺灣臺中地方法院檢察署檢察官偵查起訴（本
    院八十八年度易字第二四０五號判決）。丙○○明知臺中市政府國宅局及國宅局
    長並未同意上開住委會使用臺中文心路二段五六六之五號十二樓之三之「文心國
    宅」一戶，為使林君英受有利之判決，於上開案件八十八年九月二十八日審判時
    ，以證人之身分應訊，經法官當庭諭知證人具結之義務及偽證之處罰後具結作證
    （丙○○並非不得令其具結之人），本應據實陳述，不得匿、飾、增、減，竟基
    於偽證之犯意，就法官所訊問與案情有重要關係之系爭房屋使用情形事項，於供
    前具結後，為虛偽之「˙˙˙我們是在十二樓之三辦公。我有徵詢國宅局長同意
    ，先找一間空屋充作辦公處所。」等語，而隱匿林君英確有竊佔之事實。
二、案經甲○○告發臺中地方法院檢察署檢察官偵查起訴。
    理  由
一、訊據被告丙○○固坦承右揭於本院八十八年度易字第二四０五號竊佔案審判期日
    為如上之證詞不諱，惟矢口否認有何偽證犯行，辯稱：「我們是有經過國宅局發
    文給管委會，局長並且有親自跟我們講，說可以先找一戶作辦公室，但是要辦租
    借手續，所以我們就先找臺中市○○路○段五六六之五號十二樓之三號作辦公室
    ˙˙˙我作證時並沒有說國宅局是同意臺中市○○路○段五六六之五號十二樓之
    三，我的意思是國宅局同意我們找一間房屋，因十二樓之三在我房子隔壁，才先
    暫用。」云云。經查：(一)本院八十八年度易字第二四０五號竊佔案審理時，被告
    丙○○於八十八年九月二十八日到庭結證稱：「（問：你是否為文心國宅之管理
    委員？）當過主任委員。（問：林君英買在臺中市○○路○段五六六之五號十二
    樓之三一事，你是否知道？）他（她）是十二樓之一。我們是在十二樓之三辦公
    。我有徵詢國宅局長同意，先找一間空屋充作辦公處所。」等語（見上開案卷第
    三十七頁正面），此有上開證詞筆錄影本一份附於審理卷可稽，復經本院調閱上
    開刑事案卷查明屬實。依上開被告丙○○之辯詞及證詞以觀，其雖非直接證稱國
    宅局長所同意使用者係系爭房屋，然因未指定之關係，由被告丙○○自行選擇之
    結果，其證詞間接證明系爭房屋之使用已經國宅局長所同意，則可確認。(二)惟證
    人即臺中市政府前任國宅局長乙○○於本院審理中證稱：「（問：在你任內期間
    ，本案被告是否有要求開放空屋擔任管委會辦公室使用？）當時他是有跟我談過
    ，但內容是講什麼我記不清楚˙˙˙不過依我當時國宅局長的身分，我也不能同
    意他們使用任何房屋，我們只是負責賣房子，蓋房子及房屋的維護都是住都局在
    管理，如果我們擅自同意借用，將來如有毀損，我們都沒辦法跟住都局作交代。
    我也不記得他們是否有發文給我們來徵詢意見。」等語（見本院八十九年十二月
    十五日審判筆錄），另參以前開竊佔案本院依職權向臺中市政府函查是否同意將
    系爭房屋供作該社區住委會使用，而臺中市政府函覆並未同意一情，有臺中市政
    府八十八年十月十三日八八府宅管第一四一七三七號函附於前揭臺灣臺中地方法
    院八十八年度易字第二四○五號卷內可稽，及本案被告丙○○、竊佔案被告林君
    英均未提出臺中市政府國宅局同意出借之文件（如租借書、切結書等）或文號證
    明其說等，足徵被告丙○○辯稱系爭房屋係經國宅局或國宅局長同意而使用云云
    ，應非事實，不足採信。(三)再按，刑法上之偽證罪，為形式犯，不以結果之發生
    為要件，證人於供前或供後具結而就案情有重要關係事項，故為虛偽陳述，其犯
    罪即成立，而該罪所謂於案情有重要關係之事項，則指該事項之有無，足以影響
    於裁判之結果者而言，至於其虛偽陳述，法院已否採為裁判或檢察官據為處分之
    基礎，或有無採為基礎之可能，皆於偽證罪之成立無影響。（最高法院七十一年
    度臺上字第八一二七號、八十四年度臺上字第三九四九號判例參照）。查上開竊
    佔案被告林君英於該案審理中辯稱：「文心國宅Ａ區管理委員會並無處可供使用
    ，伊即以該戶供管委會使用，此有曾任該區管委會主委之丙○○、陳宗義及委員
    洪耀坤可為證明，而該戶門鎖早已被破壞，伊只有換裝新鎖，伊並無竊佔意圖。
    」云云（見上開案卷八十八年九月七日、九月二十八日、十一月十八日審判筆錄
    ），而被告丙○○於該案中亦附和其辯解稱國宅局及國宅局長已同意文心國宅住
    委會使用系爭房屋云云，若法官因此採信，則林君英被起訴之竊佔案即因欠缺「
    竊佔」之構成要件行為而將獲判無罪，是被告丙○○上開證詞，於上開竊佔案中
    ，自屬與案情有重要關係之事項，被告丙○○明知無此同意，竟於上開案件審理
    中，供前具結後，為前揭系爭房屋之使用已經國宅局長同意之證言，雖最終未經
    原審法官所採信，然揆諸上開說明，於本件偽證罪之成立不生影響。是以，本件
    事證明確，被告犯行洵堪認定，應依法論科。
二、核被告丙○○所為，係犯刑法第一百六十八條之偽證罪。爰審酌被告曾任文心國
    宅住委會之主任委員，因參與公共事務而牽涉本案，事出非純為私利，且於另案
    中為虛偽證言，其犯罪之動機、目的亦僅圖掩飾鄰友，及手段雖屬平和，然已對
    國家司法審判之調查產生重大危害等一切情狀，量處如主文所示之刑，以資懲儆
    。查被告前未曾受有期徒刑以上刑之宣告，有臺灣高等法院被告全國前案紀錄表
    一份在卷可考，其經此教訓應知警惕，信無再犯之虞，本院因認對被告所宣告之
    刑以暫不執行為適當，爰併予宣告緩刑二年，以啟自新。
據上論斷，應依刑事訴訟法第二百九十九條第一項前段，刑法第一百六十八條、第七
十四條第一款，判決如主文。
本案經檢察官王清杰到庭執行職務。
中      華      民      國    八十九    年    十二    月    二十九      日
                                        臺灣臺中地方法院刑事第七庭
                                            法  官  劉  錫  賢
右正本證明與原本無異。
如不服本判決，應於判決送達後十日內向本院提出上訴狀，上訴於臺灣高等法院臺中
分院( 須附繕本 )。
                                            書記官
中      華      民國    八十九    年    十二    月    二十九      日
附論罪科刑法條：
刑法第一百六十八條：
於執行審判職務之公署審判時，或於檢察官偵查時，證人、鑑定人、通譯於案情有重
要關係之事項，供前或供後具結，而為虛偽陳述者，處七年以下有期徒刑。


司法院資訊處製作；財團法人民間司法改革基金會備份。
